【裁判字號】    99,訴,2207
【裁判日期】    991026
【裁判案由】    妨害性自主罪
【裁判全文】
臺灣臺中地方法院刑事判決              99年度訴字第2207號
公  訴  人  臺灣臺中地方法院檢察署檢察官
被      告  丙○○
指定辯護人  本院公設辯護人  乙○○  
上列被告因妨害性自主罪案件，經檢察官提起公訴（99年度少連
偵字第76號），本院判決如下：
    主    文
丙○○二人以上共同對於女子以強暴之方法而為性交，未遂，處
有期徒刑壹年拾月。
    犯罪事實
一、丙○○前無不法犯罪之前科紀錄，素行尚佳；其與未滿十八
    歲之少年唐００（真實姓名、年籍均詳卷，民國八十一年十
    二月出生，為十二歲以上未滿十八歲之少年，所涉妨害性自
    主罪嫌，由本院少年法庭依調查之結果，認其觸犯刑罰法律
    ，且所犯為最輕本刑五年以上有期徒刑之罪，乃於九十九年
    七月三十日以99年度少調字第656號裁定移送臺灣臺中地方
    法院檢察署檢察官偵查中）於九十九年六月六日凌晨二時許
    ，在○○縣○○市○○街之某網路咖啡店內，由唐００提議
    隨機找尋落單之女子欲遂行強制性交暴行，丙○○原先雖不
    表贊同，但因經不住唐００再三之慫恿與勸說，遂予以允諾
    ，二人即共同基於對女子以違反意願之方法為強制性交之犯
    意聯絡，由丙○○騎乘其不知情之舅媽○○○所有，車牌號
    碼7GY－○○○號普通重型機車（丙○○係未得○○○之允
    許，即擅自騎乘該部機車外出，此部分所涉刑法竊盜犯嫌，
    另由臺灣臺中地方法院檢察署檢察官以99年度偵字第16748
    號案件偵辦中）搭載唐００，沿○○縣○○市○○路往○○
    火車站之方向行駛，沿路尋找合適之對象。其後丙○○與唐
    ００見代號000000000號之女子（民國七十○年十月生，真
    實姓名、年籍與住居所資料均詳見卷附彌封之臺中縣警察局
    婦幼警察隊偵辦性侵害案件真實姓名年籍對照表，以下統稱
    甲女）由○○縣○○市○○火車站走出後，欲騎乘機車返回
    家中，丙○○與唐００遂沿路尾隨跟蹤在後。迨於同日凌晨
    三時三十分許抵達甲女位在○○縣○○市○○路之住處門口
    時（地址詳如前開卷附彌封之臺○縣警察局婦幼警察隊偵辦
    性侵害案件真實姓名年籍對照表），丙○○見機會稍縱即逝
    ，遂將機車停在甲女所騎乘之機車旁，並循唐００之指示趨
    前假意問路以分散甲女之注意力，旋即由唐００跳下機車，
    趁隙從後方以雙手猛力抱住甲女；惟因甲女奮力掙扎並大聲
    呼救，唐００遂以手摀住甲女之嘴巴，卻反遭甲女咬住手指
    ，唐００乃進而將甲女強拉至路邊之暗巷內，並試圖以身體
    將甲女壓制在地上以便進行性侵害，甲女雖持續抵抗，仍不
    敵唐００之強力推壓，因而雙膝跪在地上，在掙扎抵抗過程
    中，亦導致甲女受有雙膝、左足部（下肢）挫傷、左足部（
    趾除外）開放性傷口等傷勢（起訴書僅約略載為手指及膝蓋
    之擦傷）；在此期間，丙○○均按照其與唐００先前之協議
    ，在附近把風，並伺機接應，且在見及唐００將甲女強行拖
    進路邊暗巷之同時，丙○○因恐被路人識別出所騎乘機車之
    車牌號碼，猶蓄意將前揭機車騎至距離案發地點約三十公尺
    外之隱蔽處停放，始徒步返回現場欲應和唐００對甲女為強
    制性交之犯行。後唐００將甲女強壓在地上，正欲進而為性
    交之侵害暴行時，適巧聽聞附近住家傳來鐵門開啟之聲響，
    丙○○於步行返回案發地點之途中，亦聽見此開門之聲音，
    其與唐００均深怕遭人察覺，遂由不同路徑倉皇逃離現場，
    始幸未對甲女為強制性交得遂。唐００後乃逃至附近之○○
    縣○○市○○路○○加油站躲藏約十餘分鐘後，方由丙○○
    撥打公共電話與其取得聯繫，唐００並要求丙○○騎乘上開
    機車前往該加油站搭載其離去；惟因丙○○對路徑不甚熟識
    而作罷，二人其後乃各自返回住處。嗣由甲女報警處理，經
    員警調閱路口監視錄影器攝錄畫面逐一查核比對後，始循線
    查悉上情。
二、案經甲女訴由臺中縣警察局移請臺灣臺中地方法院檢察署檢
    察官偵查起訴。
    理    由
一、證據能力方面：
  (一)按司法院大法官會議釋字第五八二號解釋前段謂：「最高法
    院三十一年上字第二四二三號及四十六年台上字第四一九號
    判例所稱共同被告不利於己之陳述得採為其他共同被告犯罪
    （事實認定）之證據一節，對其他共同被告案件之審判而言
    ，未使該共同被告立於證人之地位而為陳述，逕以其依共同
    被告身分所為陳述採為不利於其他共同被告之證據，乃否定
    共同被告於其他共同被告案件之證人適格，排除人證之法定
    調查程序，與當時有效施行中之中華民國二十四年一月一日
    修正公布之刑事訴訟法第二百七十三條規定牴觸，並已不當
    剝奪其他共同被告對該實具證人適格之共同被告詰問之權利
    ，核與首開憲法意旨不符。該二判例及其他相同意旨判例，
    與上開解釋意旨不符部分，應不再援用。」明白指出「共同
    被告身分所為之陳述」，在未經人證之法定調查程序前，該
    陳述應不得採為不利於其他共同被告之證據。又九十二年二
    月六日修正公布之刑事訴訟法第一百五十六條第二項規定：
    「被告或共犯之自白，不得作為有罪判決之唯一證據，仍應
    調查其他必要之證據，以察其是否與事實相符。」是否意謂
    被告或共犯之自白，亦得為不利其他被告之證據？刑事訴訟
    法第一百五十六條第二項原規定：「被告之自白，不得作為
    有罪判決之唯一證據，仍應調查其他必要之證據，以察其是
    否與事實相符。」於九十二年二月六日公布修正刑事訴訟法
    時，將第一百五十六條第二項修正為：「被告或共犯之自白
    ，不得作為有罪判決之唯一證據，仍應調查其他必要之證據
    ，以察其是否與事實相符。」立法目的乃欲以補強證據擔保
    自白之真實性，亦即以補強證據之存在，藉之限制自白在證
    據上之價值，防止偏重自白，發生誤判之危險。以被告自白
    ，作為其自己犯罪之證明時，尚有此危險，以之作為其他共
    犯之罪證時，不特在採證上具有自白虛偽性之同樣危險，且
    共犯者之自白，難免有嫁禍他人，而為虛偽供述之危險。是
    則利用共犯者之自白，為其他共犯之罪證時，其證據價值如
    何，按諸自由心證主義之原則，固屬法院自由判斷之範圍，
    惟此項不利之陳述，須無瑕疵可指，且就其他方面調查，又
    與事實相符者，始得採為其他共同被告犯罪事實之認定。若
    不為調查，而專憑此項供述，即為其他共同被告犯罪事實之
    認定，顯與刑事訴訟法第一百五十六條第二項之規定有違。
    再對於共同被告之調查，除刑事訴訟法第一百五十六條第二
    項外，九十二年二月六日公布修正刑事訴訟法另增訂第二百
    八十七條之一規定：「法院認為適當時，得依職權或當事人
    或辯護人之聲請，以裁定將共同被告之調查證據或辯論程序
    分離或合併。前項情形，因共同被告之利害相反，而有保護
    被告權利之必要者，應分離調查證據或辯論。」；同法第二
    百八十七條之二亦規定：「法院就被告本人之案件調查共同
    被告時，該共同被告準用有關人證之規定。」故法院必須裁
    定將共同被告分離調查、辯論，改依訊問證人之程序，命其
    具結，進行交互詰問。至於「非共同被告之共犯」，法院亦
    應以「證人身分」（非以「共犯」之名義）傳喚到庭，命其
    具結，進行交互詰問。本件共犯即與被告丙○○共同為前述
    妨害性自主犯行之少年唐００，已於本院九十九年九月十四
    日審理時，基於證人地位、經合法具結，並在賦予被告及其
    指定辯護人對質詰問機會之情形下為證述，是共犯唐００於
    本院審理時之證詞已屬完足調查之證據，自得作為本件法院
    憑斷之依據。
  (二)按除顯有不可信之情況外，公務員職務上製作之紀錄文書，
    得為證據，刑事訴訟法第一百五十九條之四第一款定有明文
    。復按刑事訴訟法第一百五十九條之四對於具有高度特別可
    信之文書如公務文書等，在兼具公示性、例行性或機械性、
    良心性及制裁性等原則下，雖屬傳聞證據，例外容許作為證
    據使用。因此，採取容許特信性文書作為證據，應注意該文
    書之製作，是否係於例行性的公務或業務過程中，基於觀察
    或發現而當場或即時記載之特徵（最高法院94年度台上字第
    1361號刑事判決意旨參照）。經查員警獲報於處理刑事案件
    之際，依程序均須依現場狀況，以科學儀器之相機拍攝現場
    與贓證物或相關稽證照片。故上揭照片乃公務員依職權所製
    作拍攝，與其責任、信譽攸關，如有錯誤、虛偽，公務員因
    此必須負擔刑事及行政責任，從而其正確性自較高，且該等
    照片係經常處於可受公開檢查之狀態，其真實性亦較可獲得
    擔保，自得作為被告或犯罪嫌疑人所犯犯罪事實嚴格證明之
    紀錄。故本件卷內之員警基於觀察或發現而當場或即時拍攝
    之現場與贓證物或相關稽證照片，依據刑事訴訟法第一百五
    十九條之四第一款之規定，均堪認具有證據能力。
  (三)卷附之路口監視錄影機攝錄畫面所翻拍之照片，均係屬機械
    性紀錄特徵，也就是認識對象的是照相機鏡頭，透過鏡頭形
    成的畫面存入或映寫入底片，然後還原於照相紙上，故照相
    中不含有人的供述要素，在現實情形與作為傳達結果的照相
    ，在內容上的一致性是透過機械的正確性來加以保障的，在
    照相中並不存在人對現實情形的知覺、記憶，在表現時經常
    可能發生的錯誤（如知覺的不準確、記憶隨時間推移而發生
    的變化），故照相係屬非供述證據，並無傳聞法則之適用。
    上開照片既係透過拍攝後經沖印所得，且與本件犯罪事實具
    有關聯性，依法自得作為證據，而有證據能力。
  (四)又按「除顯有不可信之情況外，從事業務之人於業務上或通
    常業務過程所須製作之紀錄文書、證明文書」，亦得為證據
    ，此於刑事訴訟法第一百五十九條之四第二款亦定有明文。
    本件告訴人甲女因本件事故受有傷勢，前往行政院衛生署豐
    原醫院診療，經行政院衛生署豐原醫院於九十九年六月六日
    所開立之診斷證明書，係告訴人因本件事故而於案發後到上
    開醫院就醫，經該醫院醫師在醫療業務過程所製作之證明文
    書。上開診斷證明書如有不實記載，診治醫師李世偉當受醫
    師法懲戒或刑法之處罰而具有制裁性，依據其製作過程及製
    作當時外部客觀情況，亦難認醫師會有不實記載之動機及可
    能；再參酌上開診斷證明書係在診療後所即時製作，當時診
    治醫師之記憶應仍鮮明等因素，上開診斷證明書之製作應無
    「顯有不可信之情況」。本件檢察官、被告丙○○及其指定
    辯護人在法院審理期間，亦均未主張或釋明上開診斷證明書
    有因具有「顯有不可信之情況」，致依法不得為證據之情形
    ，則依據上開刑事訴訟法第一百五十九條之四第二款之規定
    ，該醫師在診斷治療過程所開立之診斷證明書，亦得採為證
    據使用。
  (五)另按被告以外之人（包括證人、鑑定人、告訴人、被害人及
    共同被告等）於審判外之陳述雖不符刑事訴訟法第一百五十
    九條之一至第一百五十九條之四等四條之規定，而經當事人
    於審判程序同意作為證據，法院審酌該言詞陳述或書面陳述
    作成時之情況，認為適當者，亦得為證據；當事人、代理人
    或辯護人於法院調查證據時，知有刑事訴訟法第一百五十九
    條第一項不得為證據之情形，而未於言詞辯論終結前聲明異
    議者，視為有前項之同意；此於刑事訴訟法第一百五十九條
    之五第一、二項定有明文。立法意旨在於傳聞證據未經當事
    人之反對詰問予以核實，原則上先予排除。惟若當事人已放
    棄反對詰問權，於審判程序中表明同意該等傳聞證據可作為
    證據；或於言詞辯論終結前未聲明異議，基於尊重當事人對
    傳聞證據之處分權，暨證據資料愈豐富，愈有助於真實發見
    之理念，且強化言詞辯論主義，使訴訟程序得以順暢進行，
    上開傳聞證據亦均具有證據能力。經查本件除上開部分外，
    下列所引用之告訴人甲女於警詢及偵查中之指述，暨其他被
    告以外之人在審判外之言詞或書面陳述，業經本院於審理期
    日踐行調查證據程序，檢察官、被告丙○○及其指定辯護人
    均未爭議其證據能力。本院審酌各該證據之製作及取得，並
    無證據顯示有何違背程序規定而欠缺適當性之情事，認以之
    為證據亦屬適當，依據上述說明，均應認具有證據能力。
二、訊據被告丙○○固坦陳其確有於上述時、地，騎乘機車搭載
    少年唐００，自○○縣○○市○○火車站前沿路尾隨跟蹤告
    訴人甲女，迨抵達告訴人位在○○縣○○市○○路之住處門
    口時，被告即將機車停在告訴人所騎乘之機車旁，並循少年
    唐００之指示假意向告訴人問路，旋少年唐００即跳下所乘
    載之機車，趁隙從後方以雙手猛力抱住告訴人，進而將告訴
    人強拉至路邊之暗巷內，被告見少年唐００將告訴人強拖入
    暗巷，即將機車騎至案發地點外之隱蔽處停放，並徒步欲返
    回現場，途中適巧聽聞附近住家傳來鐵門開啟之聲響，其深
    怕遭人察覺，始倉皇逃離現場等情無隱；惟矢口否認有何與
    少年唐００共同欲對告訴人為強制性交之犯行，辯稱：唐０
    ０在網路咖啡店提議要對女子為性侵害時，伊並未答應。而
    由網路咖啡店到○○火車站的路途，伊是按照唐００之指引
    才抵達的。當時唐００要伊騎乘機車尾隨甲女時，伊有拒絕
    ，但唐００一直慫恿伊齊同前往，伊因一時好奇唐００的舉
    動，才搭載唐００跟隨甲女，看看唐００要對甲女作什麼。
    伊本以為唐００說要對女子為性侵害是開玩笑的，且因伊對
    臺中縣豐原市的路徑不甚熟稔，所以伊於案發時是確實要向
    甲女問路，後來唐００下車自背後抱住甲女時，伊也被唐０
    ０的舉措嚇了一跳。伊當時雖有出言阻止唐００，但唐００
    並不聽勸阻，伊見狀才趕緊騎機車離開。故伊自始至終均無
    對甲女為性侵害的意思，也沒有與唐００共謀要對女子為強
    制性交犯行云云；惟查：
  (一)前揭告訴人甲女於上開時、地遭少年唐００為性侵害犯行未
    遂之事實，已據告訴人先後於警詢及偵查中具結指稱：伊於
    九十九年六月五日至嘉義參加同學會，後搭乘翌日（六月六
    日）凌晨一時許之火車回到○○縣○○市已迄凌晨三時二十
    五分許，伊就至火車站附近之所任職公司取車欲返回位在○
    ○縣○○市○○路之住處。返家途中，伊隱約覺得有人（按
    ：後經告訴人指認即為被告丙○○與少年唐００）騎乘機車
    在跟蹤伊，等到伊抵達住處門口，還沒將機車停穩時，一路
    尾隨伊之丙○○與唐００即趨前，由丙○○詢問伊○○火車
    站該怎麼走，伊察覺有異，就不太想搭理，乃隨意往後一比
    。後來唐００竟從機車後座下來，從後方以雙手猛力抱住伊
    ，伊旋即奮力掙扎並大聲呼救，唐００遂以手摀住伊之嘴巴
    ，伊趁機咬住唐００之手指，唐００乃進而將伊強拉至路邊
    之暗巷內，並以身體將伊強壓在地上，伊雖持續抵抗，但仍
    不敵唐００之強力推壓，因而雙膝著地跪在地上，在掙扎抵
    抗過程中，伊有持續咬著唐００之手指。後來伊聽到有警車
    的聲音，就告訴唐００說警車來了，唐００回稱伊知道了，
    旋要伊將嘴巴鬆開，伊鬆口之後，唐００就往暗處跑走逃離
    現場。在這過程中，因伊始終在奮力抵抗，所以無暇注意到
    原先向伊問路之丙○○在作什麼。伊直覺唐００應該是要對
    伊為性侵害，因為伊隨身財物並沒有逸失。後來伊跑出巷口
    後，就看到伊父親站在馬路中間尋找伊蹤跡，伊父親並有嘗
    試要追躡侵犯伊之唐００，但並無所獲。事後伊檢視自己之
    身體，發現伊雙腿膝蓋及左腳腳背有挫傷、左腳底有刺傷、
    右腳側面也有挫傷淤青等語綦詳（見警卷第15頁至第21頁，
    偵查卷第5頁至第6頁），核與少年唐００於警詢及本院審理
    時具結供證之案發經過均大致吻合（見警卷第4頁至第6頁，
    本院卷第42頁及其反面），被告及其指定辯護人對告訴人所
    陳述之此等案發經過亦不加爭執。另本件復有記載告訴人受
    有雙膝、左足部（下肢）挫傷、左足部（趾除外）開放性傷
    口等傷勢狀況之行政院衛生署豐原醫院診斷證明書（附於偵
    查卷第17頁至第18頁中間之密封袋內）、員警於據報查獲後
    所拍攝之被告所騎乘，用來搭載少年唐００之車牌號碼7G Y
    －○○○號重型機車、被告於案發時所穿著之衣物及少年唐
    ００手指遭咬傷之傷勢等照片（見警卷第31頁至第33頁），
    暨路口監視錄影器攝錄畫面所翻拍之被告與所騎乘之前揭機
    車途經案發現場、少年唐００將告訴人拖行至路邊暗巷內之
    相片（見警卷第30頁至第31頁、第35頁至第36頁）等件存卷
    可稽；準此，已足堪認定告訴人前揭所為指陳之內容俱屬真
    實。從而，本件被告是否涉犯公訴人所指之強制性交未遂罪
    嫌之關鍵及本院應予審究之重點厥為：被告於事前就少年唐
    ００欲尋找不特定目標，對女子為性侵害犯行一節是否知情
    ？倘若被告知情，則其與少年唐００有無犯意之聯絡，而需
    共負性侵害犯行之罪責？
  (二)查少年唐００業於警詢及本院審理時均供稱：本件案發前在
    網路咖啡店內，伊即有以臺語向丙○○提議要不要「幹女人
    」，丙○○原先有拒絕，但後來伊持續慫恿勸說，丙○○就
    承諾說「好」，要與伊同行。伊與丙○○離開網路咖啡店後
    ，就由丙○○騎機車搭載伊往○○火車站前去，並沿路尋找
    作案目標。到了○○火車站，伊發現甲女從火車站二樓走下
    來，並在火車站附近取走機車離去，伊與丙○○就一路尾隨
    甲女前行。後來跟蹤到○○縣○○市○○路甲女住處前，伊
    等發現甲女將車停下來，丙○○就將機車亦停在甲女駐足處
    旁。伊旋即要丙○○趨前向甲女假裝詢問○○火車站怎麼走
    ，以分散甲女注意力，隨而伊就下車趁甲女不注意之間隙，
    從後方抱住甲女，並將甲女拖往附近暗巷內等語（見警卷第
    3 頁至第4頁，本院卷第41頁反面至第43頁反面），已細述
    其於
    本件案發前確實向被告丙○○提議要尋找目標，欲對不特定
    女子為強制性交犯行，並獲被告之首肯允諾共同參與之情甚
    詳。少年唐００雖於本院審理時另辯陳：伊向丙○○提議所
    謂「幹女人」之真實意思，其實只是要摸女生胸部，即對女
    子為強制猥褻，並不是要強暴女子即對女生強制性交云云；
    然此非惟與一般認知「幹女人」即係欲對女子為強制性交之
    意思大相逕庭，且觀諸少年唐００著手為前揭犯行後，其初
    始即已自告訴人甲女後方環抱住告訴人，此時應業已碰觸摸
    及告訴人之軀體與胸部，詎少年唐００卻仍不知收斂其行止
    ，猶進而將告訴人拖行拉至路邊之暗巷內，並以身體強將告
    訴人壓制在地上，凡此種種舉措，均明徵少年唐００主觀意
    念並非只撫摸女子之身體或胸部，僅止於對告訴人為強制猥
    褻之犯行為滿足，顯見少年唐００此部分所辯其所謂「幹女
    人」，僅係提議欲觸摸女子胸部云云，當屬試圖減輕其罪責
    之脫飾卸責之語，此部分應不足採認。是被告所允諾少年唐
    ００所欲共同參與者，亦應係如一般聽聞「幹女人」所認知
    聯想之係欲對女子為強制性交犯行，應甚為明確。
  (三)被告丙○○雖以前揭情詞置辯；然此非惟與其於警詢時所自
    承：伊聽聞唐００提議要去強暴不知名之女子時，因內心也
    有一點想要去作，所以才沒有阻止唐００之暴行等語歧異（
    見警卷第9頁）；且被告縱如其所言曾經拒絕少年唐００之
    提議要共同參與對女子為強制性交之犯行，但其後竟仍騎乘
    機車搭載少年唐００先沿途搜尋適合之落單女子，隨後並尾
    隨跟蹤本件之告訴人甲女，並在告訴人於住處門前停車短暫
    駐足後，旋依循少年唐００之指示，趨前假意對告訴人問路
    ，拖延告訴人進入家門之時間，並分散其注意力，令少年唐
    ００得趁隙對告訴人遂行性侵害之暴行，則被告顯已因少年
    唐００之慫恿勸說，業為少年唐００所說服，欲齊同參與少
    年唐００所提議「幹女人」之強制性交犯行明甚，且被告所
    為定當非僅如其所辯稱，只係基於好奇心，欲觀看少年唐０
    ０為如何之行止所使然，其與少年唐００當係於事前即達成
    欲對女子實施強制性交暴行之相當協議無訛。又被告另辯稱
    當少年唐００自告訴人背後強行環抱告訴人之時，其曾出言
    勸阻少年唐００；惟此情已為當時在場之少年唐００及告訴
    人所否認，俱稱並未聽聞被告有任何制止之言詞或舉動（見
    警卷第4頁，偵查卷第6頁，本院卷第42頁反面）；且被告目
    睹少年唐００將告訴人強行拖入暗巷後，雖有騎乘機車短暫
    離開現場，但其係將機車停駐於案發現場附近，旋即徒步欲
    返回事發地點，被告既未於案發之第一時間，在最能發揮勸
    阻功效之時限內旋即喝止少年唐００之暴行，則衡情其嗣後
    之行止當係因恐被路人識別出所騎乘機車之車牌號碼，始蓄
    意將前揭機車騎至距離案發地點約三十公尺外之隱蔽處停放
    ，旋本於其與少年唐００先前之共同犯罪謀議，徒步返回現
    場欲應和少年唐００對告訴人實施強制性交犯行，後僅因適
    巧聽聞附近住家傳來鐵門開啟之聲響，其深怕遭人察覺，始
    倉皇逃離現場；故被告辯稱其自始至終皆無對告訴人為強制
    性交之犯意，且嗣後欲返回現場係為要勸阻少年唐００對告
    訴人之暴行云云，甚或被告之指定辯護人於本院審理時為被
    告所辯稱之被告於本件至多僅有幫助少年唐００為強制性交
    之罪行等語，自皆無足以信其為真實。
  (四)綜上所述，被告丙○○所為上揭辯詞，無非係事後避就卸責
    之語，不能採認。是本件事證已臻明確，被告有共同謀議參
    與對告訴人甲女為前述之性侵害犯行，應洵堪認定。
三、核被告丙○○所為：
  (一)按「二人以上共同犯之」，係刑法第二百二十二條第一項第
    一款所明定強制性交之加重構成要件，二人以上對於強制性
    交罪之構成要件行為，若有犯意聯絡及行為分擔，縱推由其
    中一人對於男女為性交之行為，仍應依二人以上共同強制性
    交論處，尚不以二人均有輪姦行為為必要。本件被告丙○○
    夥同少年唐００欲對告訴人甲女違反其性自主意願而為強制
    性交，並由少年唐００摀住告訴人嘴巴，且強拉告訴人至路
    邊暗巷內，復將告訴人壓制在地，而對告訴人施以強暴之手
    段；惟少年唐００正欲進而為性交犯行之際，因適巧聽聞附
    近住家傳來鐵門開啟之聲響，少年唐００深怕遭人所察覺，
    乃倉皇離去現場致未能強制性交得遂；是核被告所為，應係
    犯刑法第二百二十二條第二項、第一項第一款之二人以上共
    同對於女子以強暴之方法而為性交未遂罪。
  (二)另按刑法第二百二十一條第一項之強姦罪，其性質上本含有
    以強暴脅迫剝奪他人行動自由之行為在內，因之著手實行強
    姦之際，若非剝奪被害人之行動自由不能達強姦之目的，此
    時妨害自由為強姦罪所吸收，不另成罪，若在著手實行強姦
    之前，剝奪被害人之行動自由，則因二者間有方法結果之牽
    連關係，應從一重之強姦罪論處，如強姦部分已撤回告訴，
    應就妨害自由部分單獨論罪。另為強姦婦女而剝奪該婦女之
    行動自由時，是否於強姦罪外另成立妨害自由罪，須就犯罪
    行為實施經過之全部情形加以觀察，如該妨害自由之行為己
    可認為強姦行為之著手開始，則應成立單一之強姦罪（最高
    法院70年度台上字第6830號、72年度台上字第5148號、78年
    度台上字第4815號判決要旨參照）。準此，本件被告丙○○
    在偕同少年唐００對於告訴人甲女實施強制性交未遂行為時
    ，係由少年唐００以強制力將告訴人拉扯至路邊暗巷內，復
    將告訴人強行壓制在地，而為剝奪告訴人行動自由之行為，
    衡之當係屬強制性交未遂犯行之當然結果，應不另構成剝奪
    他人行動自由罪。
  (三)又被告丙○○夥同少年唐００欲對告訴人甲女為強制性交暴
    行，並由少年唐００摀住告訴人嘴巴，且強拉告訴人至路邊
    暗巷內，復將告訴人壓制在地，而對告訴人施以強暴之手段
    ，致告訴人受有雙膝、左足部（下肢）挫傷、左足部（趾除
    外）開放性傷口等傷害，此亦為強制性交之強暴手段所生當
    然結果，同不另論以刑法普通傷害罪。
  (四)被告丙○○與少年唐００對於上開強制性交未遂之犯行，有
    犯意聯絡及行為分擔，渠等既共同實行犯罪之行為，應皆論
    以共同正犯。
  (五)被告丙○○夥同少年唐００已著手於強制性交犯行之實行而
    未能得逞，構成未遂犯，應依刑法第二十五條第二項之規定
    予以減輕其刑。
  (六)再被告丙○○係七十九年十二月出生之人，於本件行為時（
    九十九年六月六日凌晨）已滿十九歲，但尚未滿二十歲，並
    未屆成年；其於本件雖與少年唐００共同實施犯罪，然因與
    兒童及少年福利法第七十條第一項前段規定之成年人與少年
    共同實施犯罪之要件不合，自不得併依此法條之規定予以加
    重其刑。
  (七)另被告丙○○於案發時尚未屆成年，其年少識淺，僅因一時
    失慮衝動，復對國家重典認識不夠深切，相關法律知識有所
    欠缺不足，才導致罹犯本件法定本刑為七年以上有期徒刑之
    重罪，徵諸被告並非犯行之首謀倡議者，僅因經不住少年唐
    ００之再三慫恿，始允諾共同參與犯罪，且其與唐００於本
    件並未對告訴人甲女強制性交得逞，故渠等犯行所肇致之具
    體損害未臻至鉅，被告復非強制性交構成要件行為之主要實
    行者，於本件之犯罪情節尚未達無從原宥之地步，況被告事
    後已與告訴人之雙親於本院簡易庭調解程序中達成和解，並
    當場支付現款新臺幣十萬元予告訴人之父母收受，期能以金
    錢賠償稍事彌補告訴人因渠等本件犯行所受身心之損傷，被
    告復於本院審理時當庭承認其行為確有失當之處，是本院考
    量上述各情，認本件被告犯罪之情狀顯可憫恕，縱科以法定
    最低度刑，由被告於本件之犯案情節觀之仍未免過於苛嚴，
    其在客觀上應足以引起一般人之同情，確有法重情輕之失衡
    狀況，爰依刑法第五十九條之規定，酌量遞予減輕其刑。
四、爰審酌被告丙○○前無不法犯罪之前科紀錄，素行尚佳，其
    年輕識淺，僅因少年唐００之邀約慫恿，即未能詳加思慮行
    為之嚴重後果，著手對告訴人甲女以強暴方式欲實行性侵害
    之犯行，嚴重危害女子之性自主決定權，且致告訴人遭受軀
    體之痛楚與心靈之創傷，造成一輩子難以抹滅之陰影，亦可
    能損及告訴人日後對於兩性關係及家庭觀念之認知，渠等所
    為自應予非難；所幸被告與少年唐００最終並未能對告訴人
    性交得逞，未對告訴人身心造成擴大之創痛；並衡酌被告犯
    後於本院猶心懷僥倖、飾詞狡辯，未見其對自己罪行有徹底
    覺醒與悔悟心意之犯罪後態度等一切情狀，量處如主文所示
    之刑。末查，本件當被告於準備程序或審理程序中，一再設
    想似是而非之辯詞，試圖掩飾脫免其罪責時，伴隨著被告法
    定代理人即其母親在旁聽席上所隨處表露之躊躇不安氣息與
    焦急情緒，此著實令本院深有恨鐵不成鋼之感嘆與惋惜。被
    告本身已罹有輕度之視障，父親又係極重度之器障（詳見本
    院卷第20頁、第38頁之中華民國身心障礙手冊），平日一家
    人僅依靠被告母親打零工之微薄收入始能勉強過活，是當與
    被告同年齡之大部分青年在此時都還能在學校中徜徉於正常
    教育之大學校園生活時，被告卻已得費力艱辛涉世謀職，以
    求取一餐之溫飽或一夜之安憩，或因此而導致被告有些許之
    想法與作為，均非常人所可理解體恤，並因糾結日甚，亦非
    旁人三言兩語之勸諭而得以輕易化解。在本院審理之過程中
    ，被告並因著自視之尊嚴，或緣於缺乏勇於承擔自己犯責之
    怯懦，或僅單純的不善於表達自己之想法，甚或因相關法律
    知識有所欠缺不足，不能理解其於本件自始至終皆未碰觸到
    告訴人之身體，何以刑法竟諭令其需共同負擔「強制性交」
    之罪責，內心充滿某程度之不甘心與不能衡平；但本院仍願
    意堅信，被告於法庭中種種飾詞狡辯之舉措，應非出於蓄意
    刁難延宕訴訟程序之進行或源於主觀法敵對意識之頑劣惡性
    ，被告僅因年少識淺，且涉世未深，其尚有經循循善誘以導
    正其性格，養成崇法觀念之空間。是在被告前無不法犯罪之
    前科紀錄，本件復係受二年以下有期徒刑之宣告，符合刑法
    諭知緩刑之要件，其且與告訴人之雙親於本院簡易庭達成和
    解，告訴人雙親並代告訴人表達原宥被告，不再追究其刑責
    之意，另在若使被告身繫囹圄，恐有受監獄其他受刑人不良
    教示之負面影響，而反致變本加厲之虞等重重考量下，本院
    始終縈懷於心、念茲在茲的，是想予被告緩刑自新之機會；
    但被告卻在本院審理程序為辯解時，猶未能痛斥己非，不能
    真正明瞭自己行為之過錯何在；是本院若遽行併為緩刑之諭
    知，未讓被告因本件犯行獲致某程度之實質教訓，深怕被告
    就此漠視其犯罪之嚴重性，而失卻幡然悔悟，痛改前非之契
    機。是本院期望透過本件判決之宣示，除了能對告訴人發揮
    若干慰撫之作用外，並能令被告充分瞭解領悟法規範之界限
    何在，其於本件所為與少年唐００一般，都是法律上所不能
    容許，應予負擔罪責的，且渠等犯罪導致告訴人遭受身心之
    創痛，造成一輩子難以抹滅之陰影，亦係應嚴予非難的。至
    盼被告能藉此機會徹底警省悔悟，於上訴審法院痛陳自己之
    謬失，而獲致緩刑自新之新契機。
據上論斷，應依刑事訴訟法第二百九十九條第一項前段，刑法第
二十八條、第二百二十二條第一項第一款、第二十五條第二項、
第五十九條，判決如主文。
本案經檢察官甲○○到庭執行職務。
中    華    民    國    99    年    10    月    26    日
                  刑事第八庭  審判長法  官  張智雄

                                    法  官  李慧瑜

                                    法  官  陳思成
以上正本證明與原本無異。
如不服本判決應於收受判決後10日內向本院提出上訴書狀，並應
敘述具體理由；其未敘述上訴理由者，應於上訴期間屆滿後20日
內向本院補提理由書（均須按他造當事人之人數附繕本）「切勿
逕送上級法院」。
                                    書記官  陳淑華
中    華    民    國    99    年    10    月    26    日
附錄論罪科刑法條
刑法第二百二十一條
對於男女以強暴、脅迫、恐嚇、催眠術或其他違反其意願之方法
而為性交者，處三年以上十年以下有期徒刑。
前項之未遂犯罰之。
刑法第二百二十二條
犯前條之罪而有下列情形之一者，處七年以上有期徒刑：
一、二人以上共同犯之者。
二、對未滿十四歲之男女犯之者。
三、對精神、身體障礙或其他心智缺陷之人犯之者。
四、以藥劑犯之者。
五、對被害人施以凌虐者。
六、利用駕駛供公眾或不特定人運輸之交通工具之機會犯之者。
七、侵入住宅或有人居住之建築物、船艦或隱匿其內犯之者。
八、攜帶兇器犯之者。
前項之未遂犯罰之。

司法院資訊處製作；財團法人民間司法改革基金會備份。
